【裁判字號】    90,訴,762
【裁判日期】    901231
【裁判案由】    撤銷不動產贈與等
【裁判全文】
臺灣雲林地方法院民事判決  九十年度訴字第七六二號
    原      告  台南區中小企業銀行股份有限公司
    法定代理人  丁○○
    訴訟代理人  甲○○
    被      告  丙○○
                乙○○
右當事人間請求撤銷不動產贈與等事件，本院判決如左：
    主    文
被告間就坐落如附表所示土地所為贈與之債權行為及所有權移轉之物權行為應予撤銷
。
被告乙○○就如附表所示土地於民國八十八年十一月二十六日所為之所有權移轉登記
應予塗銷。
訴訟費用由被告負擔。
    事    實
甲、原告方面：
  一、聲明：如主文所示
  二、陳述：訴外人國裕玩具股份有限公司於民國（下同）八十六年八月十五日邀同
            被告丙○○為連帶保證人，向原告借款新台幣（下同）一千五百萬元，
            約定按月繳納利息，至八十九年八月十五日止全部清償完畢。國裕玩具
            股份有限公司僅繳息至八十七年十月十五日止，依約定應視為全部到期
            ，計尚積欠本金一千二百萬元及其利息、違約金。原告於八十八年四月
            二十七日聲請法院對被告丙○○核發支付命令確定，八十九年十一月二
            十五日間發現被告丙○○竟已於八十八年十一月二十六日將所有如附表
            所示之土地無償贈與其妻即被告乙○○，爰依民法第二百四十四條規定
            ，請求判決如主文所示。
  三、證據：提出本院八十八年度促字第四○二七號支付命令暨確定證明書、土地登
            記謄本為證。
乙、被告方面：
  一、丙○○部分：
    （一）聲明：原告之訴駁回。
    （二）陳述：原告應先向主債務人求償。
  二、乙○○部分：
    （一）聲明：原告之訴駁回。
    （二）陳述：丙○○擔任連帶保證人一事，其並不知情。
    理    由
一、原告主張之事實，已據其提出本院八十八年度促字第四○二七號支付命令暨確定
    證明書、土地登記謄本為證，復為被告所不爭執，自屬真實。
二、按債務人所為之無償行為，有害及債權者，債權人得聲請法院撤銷之，民法第二
    百四十四條第一項定有明文。債權人依民法第二百四十四條規定，撤銷債務人所
    為之無償行為者，祇須具備(一)為債務人所為之無償法律行為。(二)其無償法律行為
    有害於債權。(三)其法律行為係以財產權為目的，至於債務人之法律行為除有特別
    規定外，無論債權行為抑為物權行為，均非所問（最高法院四十二年度台上字第
    三二三號判例參照）。又設債務人就其無償行為或有償行為所為處分之財產外，
    尚有其他財產足清償其對於債權人之債務，自無仍許債權人依上開規定行使撤銷
    權之餘地（最高法院七十六年度台上字第一三九五號判決參照）。另按文書，依
    其程式及意旨得認作公文書者，推定為真正，民事訴訟法第三百五十五條第一項
    定有明文。查揆諸卷附之土地登記謄本記載被告二人間就坐落如附表所示土地之
    移轉登記原因為「贈與」，而土地登記謄本依其程式及意旨得認作公文書，是被
    告二人間就系爭土地之移轉登記原因為無償之贈與行為，堪可推定。又被告丙○
    ○除系爭土地外別無財產，亦無資力清償債務，此為其所是認，是顯無足夠財產
    清償其所負擔之連帶保證債務，被告丙○○於八十八年十一月二十六日所為之贈
    與行為顯然係無償且有害及原告之行為。
三、從而，原告依民法第二百四十四條第一、四項規定訴請撤銷被告間之贈與行為及
    所有權移轉行為，並准予塗銷系爭土地所有權移轉登記為有理由，應予准許。
四、據上論結，本件原告之訴為有理由，依民事訴訟法第七十八條、第八十五條第一
    項前段，判決如主文。
中      華      民      國    九十      年      十二    月    三十一    日
                                臺灣雲林地方法院民事第一庭
~B法      官  鍾貴堯
     ┌─────────────────────────┐
     │  附表                                            │
     ├──────────────────┬──────┤
     │  土地標示                          │   權利範圍 │
     ├──────────────────┼──────┤
     │  雲林縣斗六市○○段三○九地號      │    全部    │
     ├──────────────────┼──────┤
     │  雲林縣斗六市○○段三九八之五地號  │    全部    │
     ├──────────────────┼──────┤
     │  雲林縣斗六市○○段三九八之六地號  │    二分之一│
     ├──────────────────┼──────┤
     │  雲林縣斗六市○○段三九八之七地號  │    二分之一│
     ├──────────────────┼──────┤
     │  雲林縣斗六市○○段三九八之八地號  │    全部    │
     └──────────────────┴──────┘
右正本證明與原本無異。
如對本判決上訴，須於判決送達後廿日內向本院提出上訴狀。
~B法院書記官  蔡金保
中      華      民      國    九十      年      十二    月    三十一    日


司法院資訊處製作；財團法人民間司法改革基金會備份。
